【裁判字號】    98,訴,2367
【裁判日期】    980731
【裁判案由】    毒品危害防制條例
【裁判全文】
臺灣臺中地方法院刑事判決              98年度訴字第2367號
公  訴  人  臺灣臺中地方法院檢察署檢察官
被      告  乙○○
上列被告因違反毒品危害防制條例案件，經檢察官提起公訴（98
年度毒偵字第1780號、第1989號），嗣經合議庭裁定由受命法官
獨任行簡式審判程序，本院判決如下：
    主    文
乙○○施用第一級毒品，累犯，處有期徒刑柒月；又施用第一級
毒品，累犯，處有期徒刑柒月。應執行有期徒刑拾壹月。
    犯罪事實
一、乙○○前於民國90年間因施用毒品案件，經本院以90年毒聲
    字第3081號裁定送勒戒處所觀察勒戒後，認無繼續施用毒品
    之傾向，於90年7月10日獲釋放，並經臺灣臺中地方法院檢
    察署檢察官於同日以90年度毒偵字第3197號為不起訴處分確
    定。嗣於92年間，再因施用毒品案件，一方面經臺灣臺中地
    方法院檢察署檢察官聲請本院裁定送勒戒處所觀察勒戒後，
    認有繼續施用毒品之傾向，再經同署檢察官聲請本院裁定送
    強制戒治獲准（嗣因法律修正，乙○○於93年1月9日出所，
    並於同日轉送執行，參見後述），一方面則經同署檢察官以
    92年度毒偵字第101號向本院提起公訴，案經本院分案以92
    年訴字第579號審理後，判處有期徒刑7月，於93年8月9日執
    行完畢獲釋放。詎其仍不知警惕，於施用毒品案件經法院論
    罪科刑執行完畢獲釋放後之5年內，再基於施用第一級毒品
    海洛因之犯意，於(一)97年12月29日某時許，在南投縣國姓鄉
    ○○路旁之某車輛內，以將第一級毒品海洛因摻於香菸內，
    再以火燃點而後吸食其煙氣之方式，施用第一級毒品海洛因
    1次。嗣於98年1月1日晚間7時許，其因另涉竊盜案，為警在
    臺中市○○區○○路35之6號前查獲，並經徵得其同意採集
    尿液送驗，呈嗎啡陽性反應；(二)98年3月14日下午2、3時許
    ，在臺中市○○路旁之某車輛內，以將第一級毒品海洛因摻
    於香菸內，再以火燃點而後吸食其煙氣之方式，施用第一級
    毒品海洛因1次。嗣於98年3月18日中午12時16分許，在臺中
    縣警察局太平分局偵查隊內，經警徵得其同意採集尿液送驗
    ，呈嗎啡陽性反應。
二、案經臺中市警察局第六分局及臺中縣警察局太平分局分別報
    請臺灣臺中地方法院檢察署檢察官偵查起訴。
    理    由
一、上開事實，業據被告乙○○於本院審理時坦承不諱，且被告
    前後2為警查獲所採集之尿液，經送驗結果，均呈嗎啡陽性
    反應，有中山醫學大學附設醫院檢驗科藥物檢測中心98年1
    月16日實驗編號第0000000號、98年3月26日實驗編號第0000
    000號檢驗報告各1紙在卷可證，堪認被告上開自白確與事實
    相符，足以採信。按施用第一、二級毒品為犯罪行為，毒品
    危害防制條例第10條定有處罰明文。故施用第一、二級毒品
    者，依前揭規定本應科以刑罰。惟基於刑事政策，對合於一
    定條件之施用者，則依同條例第20條、第23條之規定，施以
    觀察、勒戒及強制戒治之保安處分。又毒品危害防制條例於
    92年7月9日修正公布，自93年1月9日施行，其中第20條、第
    23條將施用毒品之刑事處遇程序，區分為「初犯」及「5年
    內再犯」、「5年後再犯」。依其立法理由之說明：「初犯
    」，經觀察、勒戒或強制戒治後，應為不起訴處分或不付審
    理之裁定；經觀察、勒戒或強制戒治執行完畢釋放後，「5
    年內再犯」者，因其再犯率甚高，原實施之觀察、勒戒及強
    制戒治既已無法收其實效，爰依法追訴或裁定交付審理。至
    於經觀察、勒戒或強制戒治執行完畢釋放後，「5年後再犯
    」者，前所實施之觀察、勒戒或強制戒治已足以遮斷其施用
    毒品之毒癮，為期自新及協助其斷除毒癮，仍適用「初犯」
    規定，先經觀察、勒戒或強制戒治之程序。從而依修正後之
    規定，僅限於「初犯」及「5年後再犯」二種情形，始應先
    經觀察、勒戒或強制戒治程序。倘被告於5年內已再犯，經
    依法追訴處罰，縱其第3次（或第3次以上）再度施用毒品之
    時間，在初犯經觀察、勒戒或強制戒治執行完畢釋放5年以
    後，已不合於「5年後再犯」之規定，且因已於「5年內再犯
    」，顯見其再犯率甚高，原實施觀察、勒戒或強制戒治，已
    無法收其實效，即應依該條例第10條處罰。至於第3次（或
    第3次以上）施用毒品之時間，是否宜有期間限制？以多久
    為適宜？則分屬刑事政策、專門醫學之範圍，非審判機關所
    能決定，有待循立法途徑解決（最高法院97年度第5次刑事
    庭會議決議）。而查被告前於90年間因施用毒品案件，經本
    院以90年毒聲字第3081號裁定送勒戒處所觀察勒戒後，認無
    繼續施用毒品之傾向，於90年7月10日獲釋放，並經臺灣臺
    中地方法院檢察署檢察官於同日以90年度毒偵字第3197號為
    不起訴處分確定。嗣於92年間，再因施用毒品案件，一方面
    經臺灣臺中地方法院檢察署檢察官聲請本院裁定送勒戒處所
    觀察勒戒後，認有繼續施用毒品之傾向，再經同署檢察官聲
    請本院裁定送強制戒治獲准（嗣因法律修正，被告於93年1
    月9日出所，並於同日轉送執行），一方面則經同署檢察官
    以92年度毒偵字第101號向本院提起公訴，案經本院分案以
    92年訴字第579號審理後，判處有期徒刑7月，於93年8月9日
    執行完畢獲釋放之事實，有臺灣臺中地方法院檢察署刑案資
    料查註紀錄表、臺灣高等法院被告前案紀錄表各1份附卷足
    憑，其於施用毒品案件經法院論罪科刑執行完畢獲釋放後5
    年內，再犯毒品危害防制條例第10條之罪，事證明確，被告
    犯行，洵堪認定。
二、查海洛因係毒品危害防制條例第2條第2項第1款規定之第一
    級毒品，是被告如犯罪事實欄一、(一)、(二)所為，均係犯同條
    例第10條第1項之施用第一級毒品罪。被告先後2次持有第一
    級毒品之低度行為，各應為施用之高度行為所吸收，均不另
    論罪。被告先後2次施用第一級毒品之犯行，犯意個別，行
    為互異，應分論併罰。被告前因施用毒品案件，一方面經臺
    灣臺中地方法院檢察署檢察官聲請本院裁定送勒戒處所觀察
    勒戒後，認有繼續施用毒品之傾向，再經同署檢察官聲請本
    院裁定送強制戒治獲准，一方面則經同署檢察官以92年度毒
    偵字第101號向本院提起公訴，案經本院分案以92年訴字第5
    79號審理後，判處有期徒刑7月，於93年8月9日執行完畢獲
    釋放之事實，有如前述，其於有期徒刑執行完畢後5年內，
    再故意犯本件有期徒刑以上之罪，依刑法第47條第1項之規
    定，構成累犯，並應加重其刑。爰審酌被告前已有多次施用
    毒品前科，有上開刑案紀錄表可查，今再為施用，法治觀念
    之淡薄，然施用毒品究屬戕害自身健康之犯罪，被告施用毒
    品尚未造成他人明顯之危害，且於本院審理中已坦承犯行，
    犯後態度尚稱良好，並又於偵查中主動提供毒品上手之資料
    俾便打擊犯罪（現由臺灣臺中地方法院檢察署檢察官以98年
    度他字第2488號偵辦中），並兼衡被告犯罪之動機、目的、
    手段、生活狀況及智識程度，暨公訴人請求科以適當之刑，
    暨被告先後2次犯行之接連程度及其現已有正常工作，更在
    接受美沙冬治療，且有一女賴其照養，有診斷證明書、對帳
    總單、戶口名簿影本在卷可查等一切情狀，分別量處如主文
    所示之刑，並定其應執行之刑。
據上論斷，應依刑事訴訟法第273條之1第1項、第299條第1項前
段，毒品危害防制條例第10條第1項，刑法第11條前段、第47條
第1項、第51條第5款，判決如主文。
本案經檢察官甲○○到庭執行職務。
中    華    民    國    98    年    7     月    31    日
                  刑事第17庭    法  官  林世民
上正本證明與原本無異。
如不服本判決，應於送達後10日內向本院提出上訴狀（須附繕本
），上訴於臺灣高等法院臺中分院。
上訴書如未敘述理由，應於上訴期間屆滿後20日內補提理由書於
本院。
                                書記官  紀俊源
中    華    民    國    98    年    7     月    31    日
附錄論罪科刑法條：
毒品危害防制條例第10條：
施用第一級毒品者，處6月以上5年以下有期徒刑。
施用第二級毒品者，處3年以下有期徒刑。


司法院資訊處製作；財團法人民間司法改革基金會備份。
